臺灣桃園地方法院交通事件裁定　　95年度交聲更(二)字第18號
原處分機關　交通部公路總局新竹區監理所中壢監理站
異　議　人　甲○○
即受處分人
上列異議人即受處分人因違反道路交通管理處罰條例事件，對交
通部公路總局新竹區監理所中壢監理站違反道路交通管理事件裁
決書所為處分（原處分案號：民國93年2 月3 日壢監裁字第裁53
—D1A027250 號），聲明異議，經本院於93年8 月11日，以93年
度交聲字第83號裁定駁回異議後，異議人不服，提起抗告，嗣經
臺灣高等法院於93年9 月23日，以93年度交抗字第697 號裁定撤
銷原裁定發回本院後，本院於94年7 月12日，以93年度交聲更字
第15號更為裁定駁回異議後，異議人不服，又提起抗告，經臺灣
高等法院於94年8 月31日，以94年度交抗字第615 號裁定撤銷原
裁定發回本院，本院於95年9 月1 日，以94年度交聲更（一）字
第25號裁定更為裁定後，原處分機關、異議人均不服，再提起抗
告，經臺灣高等法院於95年10月23日，以95年度交抗字第801 號
裁定撤銷原裁定發回本院，本院更為裁定如下：
    主  文
原處分關於甲○○轉彎車不讓直行車先行部分撤銷。
甲○○汽車駕駛人，爭道行駛，左方車不讓右方車先行，處罰鍰
新臺幣玖佰元，並記違規點數壹點。
其餘異議駁回。
    理  由
一、原處分意旨略以：異議人即受處分人甲○○於民國92年10月
    25日（應為26日之誤載）凌晨1 時58分許，駕駛車牌號碼Ｔ
    9 —0449號自用小客車（下稱上開自小客車），行經桃園縣
    楊梅鎮○○路、大平街交岔口時，轉彎車未讓黃文智所駕駛
    之Ｗ3 —5690號自用小客車（下稱系爭自小客車）直行車先
    行，以致肇事，使黃文智車上搭載之乘客張偉麗受傷。異議
    人在肇事後，未即時下車處理，反駕車逃逸，而為桃園縣政
    府警察局交通隊警員舉發違反道路交通管理處罰條例第48條
    第6 款、同條例第62條第1 項，並填製桃園縣政府警察局桃
    警局交字第D1A027250 號舉發違反道路交通管理事件通知單
    （下稱系爭違規通知單），惟異議人於應到案日期（93年1
    月8 日）前到案陳述不服舉發，裁決機關認無理由，即於93
    年2 月3 日以壢監裁字第裁53—D1A027250 號違反道路交通
    管理事件裁決書，依道路交通管理處罰條例第48條第6 款（
    裁決書誤植為第48條第1 項第6 款）、第63條第1 項、第62
    條第1 項等規定，裁處異議人罰鍰新臺幣900 元、吊銷駕駛
    執照、終生禁考，並記違規點數1 點。
二、聲明異議意旨略以：異議人於92年10月26日凌晨，駕駛上開
    自小客車沿桃園縣楊梅鎮○○街行駛，於同日凌晨1 時58分
    許行經大模路與大平街口時，因車速過快閃避不及，而與黃
    文智所駕駛由大模路轉行梅山西街方向之系爭自小客車發生
    撞擊，異議人因車頭右側被撞後轉向梅山西街，且因無法煞
    車而衝至武營街42號才完全停止，異議人下車查看車輛後，
    在走回現場途中，警員即將其帶回楊梅派出所進行酒測及偵
    訊，而桃園縣政府警察局交通隊警員劉奕豐所開立系爭違規
    通知單違規時間為92年10月25日1 時58分已明顯不符，況異
    議人當時係開車要直行，不是要轉彎，且異議人當時因酒後
    駕車而不知黃文智車上搭載之乘客張偉麗有受傷之事實，亦
    無逃逸之意思，為此，聲明異議云云。
三、按道路交通管理處罰條例所規定之吊銷駕照之裁罰，依94年
    2 月5 日公布，自95年2 月5 日起施行之行政罰法第1 條、
    第2 條第4 款之規定，係屬行政罰，而非刑罰。次按行政罰
    法第1 條、第5 條分別規定：「違反行政法上義務而受罰鍰
    、沒入或其他種類行政罰之處罰時，適用本法。但其他法律
    有特別規定者，從其規定」、「行為後法律或自治條例有變
    更者，適用行政機關最初裁處時之法律或自治條例。但裁處
    前之法律或自治條例有利於受處罰者，適用最有利於受處罰
    者之規定」，而道路交通管理處罰條例本身並未設有法律變
    更比較之規定，依該條例所屬之行政罰之性質，自應適用前
    開行政罰法第5 條有關法律變更比較之規定，而該條所規定
    之新舊法比較，係以行為時及行政機關最初裁處時之法律有
    變更為前提。查本件異議人違規之行為時係「92年10月26日
    」，而原處分機關之裁處時為「93年2 月3 日」，參以道路
    交通管理處罰條例第45條、第62條、第67條係於94年12月28
    日修正公布，自「95年7 月1 日」施行，可知異議人上開違
    規行為時及原處分機關裁處時，均係於新法施行前所為，是
    以，本件自無比較新舊法之問題，而應適用原處分機關裁處
    時之法律即95年7 月1 日修正前之道路交通管理處罰條例論
    處，合先敘明。
四、按汽車駕駛人，爭道行駛，支線道車不讓幹線道車先行，或
    兩線均為幹線道或支線道時，左方車不讓右方車先行者，處
    新臺幣六百元以上一千八百元以下罰鍰；汽車駕駛人有第45
    條情形，除依原條款處罰鍰外，並記違規點數一點。又汽車
    駕駛人，駕駛汽車肇事致人受傷或死亡，應即採取救護或其
    他必要措施，並向警察機關報告，不得駛離；違者吊扣其駕
    照三個月至六個月；逃逸者吊銷駕駛執照。汽車駕駛人，曾
    依第62條第1 項之規定吊銷駕駛執照者，終身不得考領駕駛
    執照。裁處時即修正前道路交通管理處罰條例第45條第9 款
    、第63條第1 項第1 款、第62條第1 項、第67條第1 項分別
    定有明文。
五、經查：
（一）本件異議人於92年10月26日凌晨1 時58分，駕駛上開自小
      客車，在桃園縣楊梅鎮○○路與大平街口，與黃文智所駕
      駛系爭自小客車發生撞擊肇事一節，為異議人所自承，並
      有桃園縣政府警察局楊梅分局警備隊偵訊（調查）筆錄4
      份、交通事故現場照片8 張附卷可稽，是上開裁決書及系
      爭違規通知單所載違規時間為92年10月25日1 時58分顯係
      誤載，應更正為92年10月26日1 時58分，合先敘明。
（二）本件違規事實係異議人於92年10月26日（系爭違規通知單
      誤載為25日）凌晨1 時58分許，駕駛上開自小客車，行經
      桃園縣楊梅鎮○○路、大平街口時，轉彎車未讓直行車先
      行，並肇事致人受傷而逃逸（輕傷），為桃園縣政府警察
      局交通隊警員舉發違反道路交通管理處罰條例第48條第6
      款、同條例第62條第1 項，並填製系爭違規通知單。惟異
      議人於應到案日期（93年1 月8 日）前到案陳述不服舉發
      ，裁決機關認無理由，而於93年2 月3 日裁處異議人罰鍰
      新臺幣900 元、吊銷駕駛執照、終生禁考，並記違規點數
      1 點，有系爭違規通知單、上開裁決書各1 份附卷可參。
（三）異議人於92年10月26日凌晨1 時58分許，酒後駕駛上開自
      小客車，沿桃園縣桃園市○○街，由北往南方向行駛，行
      經大模路與大平街交岔路口處時，其上開自小客車車頭撞
      及由黃文智所駕駛，沿大模路由西往東方向行駛之系爭自
      小客車左前車頭肇事，事後經警循線在桃園縣楊梅鎮○○
      街42號前查獲異議人，並測試其呼氣中所含酒精濃度結果
      ，達每公升1點13 毫克等事實（異議人酒醉駕車部分，經
      警員當場製單舉發後，已由異議人自行持舉發違規通知單
      繳納罰鍰結案），業經異議人供承在卷，並有道路交通事
      故調查報告表（一）、（二）暨所附現場圖各1 份、肇事
      後現場及車損照片8 張附卷可稽（附於本院93年度交聲字
      第83號卷第33頁至第35頁、第42頁至45頁）。又黃文智車
      上之乘客張偉麗因此受有右手肘筋拉傷之傷害，亦據證人
      張偉麗於警詢中陳明在卷，應可信實。
（四）按「車輛行至無號誌或號誌故障而無交通警察指揮之交岔
      路口，支線道車應暫停讓幹線道車先行。未劃分幹、支線
      或同為幹線道或支線道者，轉彎車應暫停讓直行車先行；
      如同為直行車或轉彎車者，左方車應暫停讓右車先行」，
      道路交通安全規則第102 第1 項第2 款定有明文。本件異
      議人案發時係駕駛上開自小客車沿大平街由北往南行駛，
      黃文智則係駕駛系爭自小客車沿大模路由西往東行駛，而
      依卷附調查報告表（一）所載，肇事時陰天，夜間有照明
      ，肇事地點柏油乾燥路面無缺陷，視距良好無障礙物，雖
      設有閃光號誌，惟並無動作，亦未劃分幹、支線道，依上
      開規定，本件肇事雙方行經肇事地點時，車道數相同，異
      議人係左方車，自應讓右方黃文智駕駛之系爭自小客車先
      行。然異議人違反上揭規定，未讓黃文智之小客車先行，
      逕自搶道以致肇事，其顯有違反上揭規定之過失甚明。職
      是，異議人有左方車未讓右方車先行之違規情事，已堪認
      定。
（五）又目擊證人吳東奎於本院93年度交簡上字第113 號上訴人
      甲○○肇事遺棄罪等案件（下稱相關刑事案件）審理中結
      證稱：撞上的情形伊不清楚，伊是聽到『碰』一聲，就跑
      過來看，伊看到車子跑掉以後，就騎摩托車去追，把車牌
      記下，告訴被撞的車主，然後車主報警，當時被告（按：
      即異議人）有在撞到路邊的車子之後，蓋上引擎蓋再開車
      ，當時引擎蓋整個飛起來，伊記得是在轉彎處，‧‧伊看
      到（被告的）車子往市場那邊衝，再到市場右轉，被告的
      車輛就拋錨，他是在右轉後停在旁邊等語明確在卷（見相
      關刑事案件本院94年4 月12日審判筆錄），與證人黃文智
      於本院審理中到庭結證稱：當天晚上，伊開車走到大模路
      、大平街口，要直行，異議人就開車撞上伊車子的左前方
      輪胎，伊的車子受撞後，就撞到路邊人家的門柱，車子就
      停下來了，異議人的車子就照伊原先的行車方向，沿大模
      路前進，伊被撞後，就迷迷糊糊的，之後什麼情況就不知
      道了，‧‧警察約3 、4 分鐘左右才到，他們來時處理現
      場，畫圖、照相，並叫伊回分局作筆錄，伊到分局才碰到
      異議人，警察到場繪圖、照相，約10分鐘左右，這段時間
      異議人並未到過現場，也沒有看到他的車等語（本院94年
      度交聲更（一）字第25號95年5 月19日筆錄），互核一致
      ，再佐以異議人酒醉駕車在前，且本件車損狀況嚴重等節
      ，衡常對異議人而言，當可預見其一旦停車處理，必然為
      此支付高額之賠償及罰鍰，則堪認證人吳東奎之指述尚屬
      非虛，可以採信，據上，異議人確有在肇事後逃離現場之
      行為。
（六）異議人雖矢口否認有何肇事逃逸之行為，辯稱：伊因車速
      過快，無法煞車，車頭右側被撞後轉向梅山西街，滑行至
      武營街42號前始停止，迨伊回神後下車欲走回現場，半途
      中即在梅山西街、武營街口處，遭警員強制帶回警局接受
      訊問，並非逃逸云云。惟查，本件肇事地點在大平街、大
      模路口，肇事後異議人之小客車最後停放在武營街42號，
      依卷附地圖及圖上之比例尺換算結果（見本院93年度交聲
      字第83號卷第57頁），不僅兩處相隔約200 餘公尺，且中
      間尚需經過1 次右轉彎，不論由距離、行車動線以觀，均
      非事故後單純受外力推擠之車輛所能到達，反而係駕駛人
      有意之駕駛行為，方有可能，僅此，已足認定異議人所辯
      ，與常情不符，應不足採。況依前揭證人吳東奎所述：異
      議人在事故後，尚有下車將引擎蓋蓋上，再上車將車駛至
      武營路後，始因車輛拋錨而停車等語，亦可見異議人係在
      駕車逃離現場後，將車駛至武營路時，因車輛拋錨，無法
      行駛，自知無法逃遁，始再返回現場，從而，異議人於上
      開時、地確有肇事逃逸之行為無疑。至於證人吳東奎在本
      院審理時雖又證稱：伊可以肯定異議人在肇事後，有回頭
      等語（本院94年度交聲更（一）字第25號95年5 月19日筆
      錄），然異議人肇事後既有意離開現場，即屬肇事逃逸，
      縱然其事後再返回現場查看，亦不影響其先前逃逸之事實
      認定，故證人吳東奎在本院審理時上開所述，不足佐證異
      議人所辯：伊並未逃逸云云屬實。職是，異議人上開所辯
      ，顯係卸責之詞，委無足取。
（七）異議人雖另辯稱：警員所製作之警詢筆錄，與伊在警詢中
      之陳述不符，且本件舉發違規通知單及裁決書上填載伊之
      違規日期為92年10月25日，亦有錯誤等語。惟查：（１）
      於本院相關刑事案件準備程序中當庭勘驗異議人之警詢錄
      音帶結果，雖無法確認該次警詢筆錄與異議人警詢中所述
      相符，且警員亦未全程錄音（見本院相關刑事案件卷94年
      1 月28日勘驗筆錄），故異議人警詢筆錄之製作過程，顯
      有瑕疵，然本院並未採用上開警詢筆錄，作為認定異議人
      違規事實之證據，因此，異議人此部分所辯，尚不足採為
      其有利之認定。（２）至於本件系爭違規通知單及上開裁
      決書上填載異議人之違規日期，縱有錯誤，惟綜合上開裁
      決書上之其他記載如違規原因、違規事實等要素，仍可特
      定異議人該次之違規事實，且不影響全案裁決本旨，故異
      議人此部分所辯縱然屬實，仍要無法據之逕為其有利之認
      定。
（八）末查，異議人所涉上開肇事逃逸之犯行，業經本院於92年
      12月29日以92年度桃交簡字第1849號，判處異議人駕駛動
      力交通工具肇事，致人受傷而逃逸，處有期徒刑6 月，如
      易科罰金，以300 元折算壹日，後經本院於94年3 月15日
      以93年交簡上字第113 號，駁回上訴確定，有相關刑事案
      件之刑事判決附卷可參，且經本院調閱相關刑事案件卷宗
      查核屬實。
六、綜上所述，異議人駕駛上開自小客車於前揭時、地，爭道行
    駛，左方車不讓右方車先行，應依裁處時即修正前道路交通
    管理處罰條例第45條第9 款之規定處罰，並依同條例第63條
    第1 項第1 款之規定，記違規點數1 點；而原處分機關未予
    詳查，遽認異議人未依規定轉彎時，轉彎車不讓直行車先行
    ，依上開條例第48條第6 款之規定，裁處異議人罰鍰新臺幣
    900 元，並記違規點數1 點，尚有未洽，是異議人本件此部
    分聲明異議雖無理由，詳如前述，而原處分既有上開不當，
    自應由本院就該部分予以撤銷，並另為適法之裁定。爰裁定
    如主文。
七、本件異議人於上揭時、地，駕駛汽車肇事致人受傷逃逸，於
    應到案期日前（93年1 月8 日前）到案陳述不服舉發，裁決
    機關認無理由，而依前揭裁處時即修正前交通管理處罰條例
    第62條第1 項、第67條第1 項之規定，吊銷異議人駕駛執照
    ，終生禁考，經核並無違法之處，異議意旨求為撤銷此部分
    原裁決，非有理由，此部分異議應予駁回。
據上論斷，應依道路交通管理處罰條例第87條第2 項、第45條第
9 款、第63條第1 項第1 款，道路交通案件處理辦法第19條、第
20條前段，裁定如主文。
中　　華　　民　　國　　96　　年　　7 　　月　　9 　　日
                            交通法庭法  官  王  美  玲
以上正本證明與原本無異。
如不服本裁定，應於裁定送達後5日內向本院提出抗告狀。
                                    書記官  吳  玉  蘭
中　　華　　民　　國　　96　　年　　7 　　月　　10　　日
